臺灣板橋地方法院民事判決　　　　　　　 96年度訴字第815號
原　　　告　甲○○
被　　　告　丙○○
上列當事人間請求侵權行為損害賠償事件，經本院於民國96年7
月10日言詞辯論終結，判決如下：
    主  文
被告應給付原告新台幣捌拾萬元，及民國96年1 月27日起至清償
日止，按年息百分之五計算之利息。
訴訟費用由被告負擔。
原告其餘之訴駁回。
   事實及理由
壹、程序上理由：
一、本件被告丙○○未於言詞辯論期日到場，核無民事訴訟法第
    386 條各款所列情形，爰依原告聲請，由其一造辯論而為判
    決。
二、調解經法院核定後，當事人就該事件不得再行起訴、告訴或
    自訴。經法院核定之民事調解，與民事確定判決有同一之效
    力；經法院核定之刑事調解，以給付金錢或其他代替物或有
    價證券之一定數量為標的者，其調解書得為執行名義。鄉鎮
    市調解條例第27條固有明文。然查，本件原告與訴外人乙○
    ○曾於民國（下同）95年11月22日就本件車禍事件成立調解
    ，並經本院於96年1 月11日准予核定，然依據乙○○於調解
    時所提出之委任狀，委任人姓名為丙○○，出生日期為72年
    8 月4 日，身分證統一編號為Ｚ000000000，核與本件被告丙
    ○○之出生日期為74年3 月20日，身分證統一編號為Ｚ000
    000000不同，業經本院調卷查核屬實，經本院多次傳訊乙○
    ○到庭說明調查，上開調解是否經丙○○合法委任，乙○○
    均未到庭說明，難認上開經法院核定而成立之調解對被告丙
    ○○已發生拘束力，準此，本件無從適用上開規定，本院自
    得就侵權行為之損害賠償之實體事實予以審理，合先敘明。
貳、實體上理由
一、原告起訴主張：
（一）被告丙○○於95年9 月7 日清晨5 時40分許，騎乘車號
      CVV-311 號機車，沿臺北縣樹林市○○街219 巷口處，未
      遵守禁止進入之道路交通標誌，違規逆向行駛，不慎迎面
      撞擊正延台北縣俊英街219 巷往中正路方向行駛，由原告
      所騎乘車號GCA-836 號機車，致使原告人車倒地，受有左
      橈骨粉碎性骨折併移位，下腹部挫傷併血種、多處擦傷等
      傷害，爰依據侵權行為法則，請求被告應給付如訴之聲明
      ，說明如下：
 1、醫藥費19,266元：原告分別於行政院衛生署台北醫院、新泰
    綜合醫院支出醫藥費及醫療器材費合計為19,266元，有醫藥
    費單據、收據、統一發票為證。
 2、交通費：原告往返醫院支出交通費，每次150 元，搭乘12次
    ，合計為1,800 元，有交通費收據12紙為證。
 3、看護費用32,000元：原告因車禍住院，曾分別於新泰醫院住
    院6 日（自95年9 月7 日至95年9 月12日出院）及行政院署
    立台北醫院住院10日（自95年9 月28日至95年10月2 日、95
    年10月24日至95年10月28日住院），此有上開醫院之診斷證
    明書可證。住院期間合計為16日，原告因無法自理，進行日
    常生活，需依賴他人生活，每日由妻看護，看護費以2,000
    元計算，合計為32, 000 元。
 4、工作損失266,794 元：原告因本件車禍受傷，長達6 個月無
    法工作，以車禍前半年計算，每月薪資為43,332元，自95年
    3 月起至9 年8 月薪資合計為266,794 元。
 5、精神慰撫金50萬元：原告原在創準公司擔任現場技術員，平
    均月薪4 萬餘元，因本件車禍須長期補充鈣質、膠質等營養
    品、中藥米酒熱敷受傷處、長期肌肉酸硬、疼痛、無力感、
    經醫師診斷不宜從事搬重物或劇烈活動，喪失原有工作能力
    ，僅能擔任較為低薪之保全工作，經濟壓力倍增，且受傷部
    分已無法完全痊癒，日後產生類似風濕症、關節炎等後遺症
    、因原告受傷造成家人負擔，多次進出醫院進行手術，原告
    身體所受之痛楚，精神上之打擊煎熬，身心俱疲，實是痛苦
    難當，永難彌補，爰請求精神上損害賠償50萬元，以資慰藉
    。
（二）聲明：被告應給付原告新臺幣80萬元及自95年9 月7 日起
      至清償日止，按年息百分之五計算之利息，並願供擔保，
      請准宣告假執行。
二、被告方面：
    被告未於言詞辯論期日到場，亦未提出準備書狀作何聲明或
    陳述。
三、得心證之理由
（一）原告主張被告丙○○於95年9 月7 日清晨5 時40分許，騎
      乘車號CVV-311 號機車，沿臺北縣樹林市○○街219 巷口
      處，未遵守禁止進入之道路交通標誌，違規逆向行駛，不
      慎迎面撞擊正延台北縣俊英街219 巷往中正路方向行駛，
      由原告所騎乘車號GCA-836 號機車，致使原告人車倒地，
      受有左橈骨粉碎性骨折併移位，下腹部挫傷併血種、多處
      擦傷等傷害等情，核與被告於警訊時自認「當時我騎乘重
      機車cvv-311 號，我是逆向行駛，然後行駛至肇事地點，
      當我要閃避對方的機車時，沒有想到對方的機車也與我一
      起閃避，結果我的車頭與對方的機車就發生碰撞」等語相
      符（見95年9 月10日台北縣政府警察局樹林分局道路交通
      談話紀錄表，95年度他字第6691號偵查卷第22頁【以下簡
      稱6691號卷】），本件送請鑑定，亦認被告駕駛普通重型
      機車，未遵守「禁止進入」道路交通標誌之指示，違規逆
      向行駛道路，為肇事原因，且無照駕駛，有台北縣區行車
      事故鑑定委員會鑑定意見書可按（見6691號卷第42頁），
      故被告應負過失責任明確，且被告之過失侵權行為與原告
      所受傷害間亦有相當因果關係。
（二）原告請求醫藥費19,266元、交通費1,800 元、工作損失
      266,794 元、看護費32,000元、精神慰撫金50萬元是否有
      理由？
      按因故意或過失，不法侵害他人之權利者，負損害賠償責
      任；又不法侵害他人之身體或健康者，對於被害人因此喪
      失或減少勞動能力或增加生活上之需要時，應負損害賠償
      責任；又不法侵害他人之身體、健康、名譽、自由、信用
      、隱私、貞操或不法侵害其他人格法益而情節重大者，被
      害人雖非財產上之損害，亦得請求賠償相當之金額；民法
      第184 條第1 項前段、第193 條第1 項、第195 條第1 項
      前段分別定有明文。查原告因被告前揭之侵權行為請求賠
      償，自屬有據，茲計算如下：
 1、醫藥費19,266部分：原告請求醫藥費及支出醫療器材費用
    19, 266 元，已據其提出醫藥費單據8 紙、估價單2 紙、統
    一發票2 紙、收據1 紙（見本院卷第39至46頁），應屬有據
    ，應予准許。
 2、看護費32,000部分：親屬代為照顧被害人之起居，固係基於
    親情，但親屬看護所付出之勞力並非不能評價為金錢，雖因
    二者身分關係而免除被害人之支付義務，惟此種基於身分關
    係之恩惠，自不能加惠於加害人。故由親屬看護時雖無現實
    看護費之支付，仍應認被害人受有相當於看護費之損害，得
    向上訴人請求賠償，始符公平原則（最高法院94年度台上字
    第1543號判決意旨參照），揆之前開判決意旨，親屬看護所
    付出之勞力，並不能因兩者身分關係密切而免除支付義務，
    不能加惠於加害人，故應衡量及比照僱用職業護士看護情形
    ，認原告受有相當看護費之損害，得向原告請求賠償。本院
    分別依職權函詢新泰綜合醫院、行政院衛生署台北醫院（下
    稱衛生署台北醫院），新泰綜合醫院以96年5 月8 日（96）
    新泰管字第960122號覆函：原告於95年9 月7 日起至95年9
    月12日住院，住院時須他人協助進食、如廁等語（見本院卷
    第64頁）; 衛生署台北醫院以95年5 月8 日以北醫歷字第
    0960003672號函覆：95年10月24日起至95年10月28日住院，
    住院期間須看護照顧較為妥適等語（見本院卷第62頁），又
    原告因右腹部外傷併腹壁疝氣，於95年9 月28日起至95年10
    月2 日住院治療，有衛生署台北醫院出具之診斷證明書可按
    （見簡易庭卷第7 頁），以上合計住院日數為16日，依據看
    護費全日班費用為一日2,000 元，合計為32,000元
    （2,000x16=15,200） ，原告請求看護費32,000元，為有理
    由。
 3、工作損失部分：本院分別依職權函詢新泰綜合醫院、衛生署
    台北醫院，新泰綜合醫院以96年5 月8 日（96）新泰管字第
    960122號覆函：手腕骨折約需半年之時間癒合，並無達於勞
    工殘廢等級給付標準等語（見本院卷第64頁）; 衛生署台北
    醫院以95年5 月8 日以北醫歷字第0960003672號函覆：第二
    次手術後半年應可從事非勞力之工作等語（見本院第62頁）
    ，準此，原告於95年10月2 日出院後，骨折約需半年始能癒
    合，準此，原告請求6 個月之工作損失，尚屬合理。原告於
    95年3 月起至同年8 月止，合計薪資為264,794 元，平均每
    月薪資為44,132元，合計6 個月為264,792 元，從而，原告
    請求264,792 元部分為有理由，逾此部份，應予駁回。
 4、交通費：原告往返醫院支出交通費1,800 元，業據其提出交
    通費單據12紙為證，堪信為真，應予准許。
 5、精神慰撫金部分：按慰撫金請求之多寡，應斟酌雙方身分、
    地位、資力與加害程度，及其他各種情形核定相當之數額，
    該金額是否相當，自應依實際加害情形與被害人所受之痛苦
    及雙方之身分、地位、經濟狀況等關係決定之，最高法院51
    年台上字第223 號判例意旨參照。本院斟酌原告受有左橈骨
    粉碎性骨折併移位，下腹部挫傷併血種、多處擦傷等傷害，
    於95年9 月7 日受傷後至95年10月24日止，短短一個月半月
    ，即因本件車禍住院三次，實施手術治療，日後仍須長期往
    返醫院，接受復建，引起日常生活不便及就業，雖未達於勞
    工殘廢標準之等級，然已影響其終身就業之情形，名下無不
    動產，被告名下無不動產等兩造之身分、地位、經濟能力及
    其他情形（見本院依職權查詢之稅務電子閘門財產所得調件
    明細表），認應以賠償原告50萬元為適當，逾此部份，應予
    駁回。
 6、綜上述，原告得請求之金額為817,858 元（計算式為
    19,266+2 64,792+1,800+32,000+500,000=817,858元），原
    告僅請求80萬元，應予准許。
 7、負損害賠償責任者，除法律另有規定或契約另有訂定外，應
    回復他方損害發生前之原狀。因回復原狀而應給付金錢者，
    自損害發生時起，加給利息。又債權人得請求支付回復原狀
    所必要之費用，以代回復原狀，應回復原狀者，如經債權人
    定相當期限催告後，逾期不為回復時，債權人得請求以金錢
    賠償其損害，民法第213 條、第214 條定有明文。原告並非
    因回復原狀而應給付金錢（此係指依民法第213 條第1 項回
    復原狀之規定，自始即應為金錢之回復而言，至於同條第3
    項所規定請求回復原狀之必要費用則不屬之），原告自不得
    主張自損害發生時起加給利息，被告應賠償之數額仍應自起
    訴狀繕本送達之翌日起至清償日止，始負有按法定利率給付
    遲延利息之責任。準此，原告請求80萬元及自起訴狀繕本送
    達翌日即96年1 月27日起至清償日止，按年息百分之五計算
    之利息為有理由，逾此部份，應予駁回。
四、結論：原告之訴為一部有理由，一部無理由，依民事訴訟法
    第78條，判決如主文。
中　　華　　民　　國　　96　　年　　7 　　月　　17　　日
                  民事第三庭法　官　徐玉玲
以上正本係照原本作成
如對本判決上訴，須於判決送達後20日內向本院提出上訴狀
中　　華　　民　　國　　96　　年　　7 　　月　　17　　日
                　　　　　　書記官　朱家惠
